臺灣花蓮地方法院民事判決　九十三年再易字第五號、第六號
　　再審　原告　　乙○○
　　　　 　　 　　甲○○
　　再審　被告　　杉龍企業股份有限公司
　　法定代理人　　丙○○
右當事人間給付票款事件，再審原告對於中華民國九十三年六月二十五日本院九十二
年度簡上字第五五號確定判決提起再審之訴，本院判決如左：
    主      文
再審之訴駁回。
再審訴訟費用由再審原告負擔。
    事實及理由
一、再審原告於本院九十三年再易字第五號起訴主張：
    原確定判決既認定再審原告乙○○為向再審被告購買木材而簽發六紙支票交付再
    審被告，則六紙支票即為票款之債權證書，亦為買賣價金之債權證書，再審被告
    既已將其中面額計新台幣（下同）一百四十七萬元之五紙支票返還再審原告乙○
    ○，依民法第三百二十五條第三款債權證書已返還，推定債之關係消滅規定，應
    推定一百四十七萬元票據債權即買賣價金債權消滅。再審被告之買賣價金債權不
    超過一百四十七萬元，自應進而推定系爭支票原因關係不存在。原確定判決附表
    二編號一至三支票之票據債權、買賣價金債權未消滅，應由再審被告負舉證責任
    ，原確定判決認定應由再審原告乙○○舉證，有違民法第三百二十五條第三項規
    定，而適用法規顯有錯誤。並聲明原確定判決不利於再審原告部分廢棄；廢棄部
    分再審被告在第一審之訴駁回；再審及前審之訴訟費用由再審被告負擔。
二、再審原告於本院九十三年再易字第六號起訴主張：
    １如原確定判決之認定，系爭支票原因關係存在於買賣契約之價款，然再審原告
      已提出抗辯再審被告交付木頭不足支票金額之數量，並請求履勘計算，依七十
      三年第一次民事庭會議決議及八十四年法律座談會討論意見，應由再審被告就
      已交付完足木材事實負舉證責任。詎原確定判決未明上開法理，將舉證責任推
      由再審原告負責，已判決不適用法令，甚至未採納再審原告多次請求調查證據
      之方法，未加查明，遽為再審被告勝訴判決，已判決理由不備，應加調查而未
      調查，足以影響判決之違背法令。
    ２再審原告在原確定判決審理時，即抗辯買受之木材不完足，應由再審被告負舉
      證責任，原確定判決徒以再審原告無法舉證票據原因係承攬關係，而為再審原
      告敗訴判決，顯屬違背法令。再審原告即便自認有買賣木頭之事實，亦屬有附
      有條件之計價或購買木頭方式，非全然無抗辯之自認，原確定判決選擇對再審
      原告不利之陳述作為自認，對再審原告有利證據，未加採納，判決理由顯然不
      備，並違背自認法理。
    ３並聲明：原確定判決不利於再審原告部分廢棄；廢棄部分再審被告在第一審之
      訴駁回；再審及前審之訴訟費用由再審被告負擔。
三、本件未經言詞辯論，再審被告方面亦無聲明及陳述。
四、本院九十二年度簡上字第五五號給付票款民事事件判決再審原告乙○○或再審原
    告甲○○應給付再審被告三十萬元及利息，無非係認定：１再審被告依票據關係
    請求再審原告連帶給付三十萬元，因票據為文義及無因證券，票據債務人以自己
    與執票人間所存抗辯事由，對抗執票人，應由票據債務人就該抗辯事由負舉證之
    責任。再審原告以兩造間之原因關係為承攬、債務已消滅為抗辯，就該等事實應
    負舉證責任。２再審原告無法證明兩造間為承攬關係。３再審被告既持有系爭支
    票，再審原告無法證明而兩造間原因關係不存在。
五、經查：
（一）按民事訴訟法第四百九十六條第一項第一款所謂適用法規顯有錯誤，係指確定
      判決所適用之法規，顯然不合於法律規定，或與司法院現尚有效之大法官會議
      解釋，或最高法院有效之判例顯然違反，或消極的不適用法規，顯然影響裁判
      者而言，並不包括漏未斟酌證據、判決理由矛盾、理由不備、取捨證據及認定
      事實錯誤之情形在內。
（二）提起再審之訴，應依民事訴訟法第五百零一條第一項第四款表明再審理由，及
      關於再審理由並遵守不變期間之證據，此為必須具備之程式。所謂表明再審理
      由，必須指明確定判決有如何合於法定再審事由之具體情事始為相當，如未合
      法表明再審事由，無庸命其補正，再審為不合法。
（三）就九十三年再易字第五號部分：
      本件再審被告既持有系爭支票，即非兩造間之債權證書業已返還，無從依民法
      第三百二十五條第二項規定推定兩造間就系爭支票債之關係消滅，而其他五紙
      支票之返還，雖可推定兩造間就業已返還之五紙支票票據債權債務關係消滅，
      然尚不足以推定再審被告仍持有之系爭支票票據債權一併消滅。原確定判決認
      為再審原告抗辯系爭支票票據債權消滅之事實，應由再審原告舉證證明，並無
      適用法規顯有錯誤之情形。
（四）就九十三年再易字第六號部分：
　　　１再審原告未指明原確定判決有如何合於法定再審事由之具體情事，難認有合
        法表明再審理由，其再審之訴為不合法。
　　　２況且，票據具文義性及無因性，抗辯事由應由票據債務人負舉證證明。原確
 　　   定判決以再審原告抗辯兩造間之票據原因關係為承攬，就兩造間承攬關係之
        存在，應由再審原告負舉證責任，舉證責任之分配並無錯誤，自非適用法規
        顯有錯誤。
      ３至再審原告認原確定判決未採納再審原告多次請求調查證據之方法，未加查
        明而為再審被告勝訴判決，判決理由不備，依上開意旨，亦非屬適用法規顯
        有錯誤之情形。
六、綜上，本件再審原告之訴顯無理由且不合法，爰不經言詞辯論，逕以判決駁回。
七、依民事訴訟法第五百零二條、第七十八條，判決如主文。
中　　　華　　　民　　　國　　九十四　　年　　六　　　　月　　　十五　　日
                              臺灣花蓮地方法院民事庭
　　　　　　　　　　　　　　　　　審判長法官　湯文章
　　　　　　　　　　　　　　　　　法　　　官　陳燁真
                                　法 　　 官  蘇嫊娟
右正本證明與原本無異。
本判決不得上訴。
中　　　華　　　民　　　國　　九十四　　年　　六　　　　月　　　十五　　日
　　　　　　　　　　　　　　　　　法院書記官　曾允志
